【裁判字號】    97,易,1834
【裁判日期】    971006
【裁判案由】    強制罪
【裁判全文】
臺灣臺北地方法院刑事判決              97年度易字第1834號
公  訴  人  臺灣臺北地方法院檢察署檢察官
被      告  丙○○
選任辯護人  魏君婷義務辯護律師
上列被告因強制罪案件，經檢察官聲請簡易判決處刑（97年度偵
字第7864號），本院前認為不宜以簡易判決處刑，改依通常程序
審理，判決如下：
    主  文
丙○○以脅迫妨害人行使權利，處拘役貳拾日，如易科罰金，以
新臺幣壹仟元折算壹日。
    事  實
一、「祭祀公業周存爵」所有之坐落臺北市○○區○○段三小段
    195 地號、195 之2 地號土地經丙○○無權占用一部份，並
    在其上搭蓋門牌號碼：臺北市○○區○○路315 巷3 號之房
    屋居住（曾經本院以96年度訴字第5716號民事判決丙○○應
    將上開房屋拆除，並將該部分土地交還「祭祀公業周存爵」
    ），而「祭祀公業周存爵」之管理人甲○○另在上開土地內
    即前開丙○○所搭蓋之房屋旁規劃數個停車位，並以每月新
    臺幣（下同）4,000 元之代價將最靠近丙○○所搭建之上開
    房屋旁之1 處停車位出租予乙○○使用。詎丙○○竟基於以
    脅迫妨害他人行使權利之犯意，於民國97年3 月20日清晨5
    時許，恰乙○○駕駛車牌7170-TQ 號自用小客車欲停放至上
    開租用之停車位時，丙○○便站立在該停車位之內，並以紙
    箱敲擊上開車輛之車尾後車廂處，及告知「不要將車輛停放
    該處，土地是他的，無資格停放」等語之脅迫方式，致使乙○○心生畏懼，而未將該車輛停放在上開其所租用之停車位
    內，妨害乙○○行使其權利。
二、案經甲○○、乙○○訴由臺北市政府警察局信義分局報請臺
    灣臺北地方法院檢察署檢察官偵查後聲請以簡易判決處刑，
    本院前認為不宜以簡易判決處刑，改依通常程序審理。
    理  由
壹、證據能力部分：
    按被告以外之人於審判外之言詞或書面陳述，除法律有規定
    者外，不得作為證據；又被告以外之人於偵查中向檢察官所
    為之陳述，除顯有不可信之情況者外，得為證據，刑事訴訟
    法第159 條第1 項、第159 條之1 第2 項，分別定有明文。
    此外，被告以外之人於審判外之陳述，雖不符前4 條之規定
    ，而經當事人於審判程序同意做為證據，法院審酌該言詞陳
    述或書面陳述作成時之情況，認為適當者，亦得為證據。當
    事人、代理人或辯護人於法院調查證據時，知有刑事訴訟法
    第159 條第1 項不得為證據之情形，而未於言詞辯論終結前
    聲明異議者，視為有前項之同意，同法第159 條之5 亦規定
    甚明。經查：
（一）證人甲○○、乙○○於97年4 月25日偵查中分別以證人身
      分具結向檢察官所為之證述，均無任何顯不可信之情況，
      依刑事訴訟法第159 條之1 第2 項規定，均得為證據。
（二）其次，下列本院認定犯罪事實所憑之證據中，部分亦屬傳
      聞證據，惟檢察官、被告及辯護人均未於本院言詞辯論終
      結前聲明異議，本院審酌該等言詞或書面陳述作成之情況
      ，並無非出於任意性或不正取供，或違法或不當情事，且
      客觀上亦無不可信之情況，堪認為適當，依刑事訴訟法第
      159 條之5 第2 項規定，均得作為證據。
貳、實體部分：
一、訊據被告丙○○矢口否認有何強制罪之犯行，辯稱：伊沒有
    犯罪。告訴人所言均不屬實，伊年紀已經很大，不會管人家
    閒事，均以和為貴云云。其選任辯護人之辯護意旨如下：
（一）被告縱於97年3 月20日確有以紙箱敲擊告訴人乙○○所駕
      駛之上開自小客車之車尾，並告訴乙○○「不要將車輛停
      放該處，土地是他的，無資格停放」等語，然被告係以紙
      箱敲擊自小客車，並非係對乙○○之人身加以攻擊，即被
      告並未以有形之實力不法加諸於乙○○，且被告上開所言
      之內容亦未告知將對乙○○之人身加以攻擊，僅因主觀上
      認為有權使用上開土地，行使自己之權利而已，另該語是
      否會使七項鐵人賽得獎者乙○○心生畏佈，不無可議，自
      不構成刑法第304 條第1 項之強制罪甚明。
（二）次查，乙○○於97年3 月20日仍順利將其所駕駛之上開自
      用小客車停在第3 個停車位內，是該自小客車並非不得停
      在停車位內，自未妨害乙○○行使權利。
（三）綜上所述，被告並無強制罪之犯意，未以有形之實力不法
      加諸乙○○或乙○○之人身施以攻擊為內容之惡害告知，
      亦未妨害乙○○行使權利，自不構成強制罪。
二、經查：
（一）按刑法第304 條之強制罪係以強暴、脅迫使人行無義務之
      事或妨害人行使權利為要件。其中，脅迫係指行為人以惡
      害通知被害人，使其心生畏懼或有所顧忌，亦即行為人將
      不利於被害人之訊息告知被害人，使其感受到壓力，而能
      逼迫其依行為人所要之方向，加以操縱，且本罪之脅迫並
      無程度上之限制，換言之，不必使被害人達到無法抗拒之
      程度，只要使被害人畏懼而屈從行為人意思即為已足。另
      所謂妨害他人行使權利，乃妨害被害人在法律上所得為之
      一定作為或不作為，此處所謂權利，不問公法上或私法上
      之權利均包含在內。
（二）首先，坐落臺北市○○區○○段三小段195 地號、195 之
      2 地號土地為「祭祀公業周存爵」所有，且被告無權占有
      上開土地之一部分，並在該地上搭蓋門牌號碼臺北市○○
      區○○路315 巷3 號之房屋居住之事實，有臺北市土地登
      記第二類謄本2 紙（見臺灣臺北地方法院檢察署97年度偵
      字第7864號卷宗，下稱偵卷第20頁至第21頁）及臺灣高等
      法院96年度上易字第1035號拆屋還地等上訴事件和解筆錄
      暨附件（見本院卷第17頁、第18頁）與本院96年度訴字第
      5716號拆屋還地等事件民事判決1 份（見偵卷第54頁至第
      55頁）等件在卷可證。其次，證人即告訴人乙○○於97年
      4 月25日檢察官訊問時曾具結證稱：97年3 月20日凌晨5
      時，伊欲將一台車牌號碼7170-TQ 號自用小客車停放在靠
      被告房屋旁伊向甲○○租之車位，但沒有停進去，那時被
      告站在車位上，讓伊無法將車停進去，且拿紙箱敲伊車子
      之後車廂，叫伊不能停這裡，把伊嚇死了。那天伊把上開
      自小客車停在第3 個車位，因為伊沒辦法停進去伊所承租
      的車位，伊不敢停在那邊，只好停在旁邊等語綦詳（偵卷
      第37頁至第38頁），且於本院於97年7 月14日行準備程序
      時亦陳稱：車位是伊租的，事情一發生伊就跟周先生表示
      不要租了，所以後來周先生說退還租金，也讓伊繼續使用
      停車位，所以後來就變成借的，就是靠近被告房子的車位
      等語（見本院卷第14頁反面），是可知於97年3 月20日清
      晨5 時許，於證人乙○○駕駛上開自用小客車欲停放至其
      租用之停車位時，被告的確站立在該停車位之內，先以紙
      箱敲擊上開車輛之車尾後車廂部分，再將「不要將車輛停
      放該處，土地是他的，無資格停放」等語通知證人乙○○
      ，使證人乙○○感受到壓力，心生畏懼而屈從，改停其他
      非其所承租之車位等情屬實，進而依據上開法律規定及說
      明，即可得出被告確於97年3 月20日凌晨5 時許對乙○○
      為脅迫行為之結論，是被告所辯：被告未對乙○○為脅迫
      行為云云，顯與事實未符，未能採信。
（三）證人即告訴人甲○○於97年4 月25日檢察官訊問時亦曾具
      結證稱：該土地是「祭祀公業周存爵」所有，伊是該祭祀
      公業之管理人，該土地上之停車位都是固定的，是伊畫的
      位置，乙○○之車位就是靠房子之車位，乙○○只能使用
      那個車位等語綦詳（見偵卷第36頁、第37頁），且於97年
      7 月14日本院行準備程序時陳稱：該處本來規劃7 個停車
      位，但被告佔用了2 個停車位的位置。伊是以每月4,000
      元租給乙○○，租給她的是最靠近被告房子的車位等語（
      見本院卷第13頁反面），是可知乙○○的確是以每月4,00
      0 元之代價向「祭祀公業周存爵」之管理人甲○○租用最
      靠近被告所搭建房屋之停車位1 處，則乙○○基於前揭租
      賃契約，僅對該處停車位有使用權，而無權使用上開土地
      其他位置之停車位之事實，故被告確於上開時、地對乙○○為脅迫行為，使得乙○○不敢使用其所租用之停車位之
      事實，已如前述，進而被告所為之脅迫行為，顯已妨害乙○○行使其租賃權，縱使乙○○當日有將車輛停放在該地
      其餘停車位上，但此係乙○○之權利遭受被告之脅迫行為
      妨害後，方產生之結果，並不能反而據此認為被告之脅迫
      行為未妨害乙○○權利之行使，進而被告前開所辯：未妨
      礙乙○○行使其權利云云，亦係卸責之詞，實未能採信。
（四）綜上，被告確有於97年3 月20日凌晨5 時許對乙○○為脅
      迫行為，且已妨害乙○○權利之行使，是本件事證明確，
      被告犯行堪以認定，應予依法論科。
三、核被告所為，係犯刑法第304 條第1 項之強制罪。爰審酌被
    告前無任何前科紀錄，有臺灣高等法院被告前案紀錄表1 紙
    在卷可稽（見本院卷第3 頁），素行堪稱良好，但對於依約
    行使其權利之告訴人乙○○以前開脅迫方式，妨害告訴人乙○○行使權利，實有不當之處，且被告自始至終仍飾詞狡卸
    ，毫無悔意，犯後態度顯然不佳，惟念及被告之年齡已逾80
    歲等一切情狀，量處如主文所示之刑，並諭知易科罰金折算
    標準。
四、據上論斷，應依刑事訴訟法第452 條、第299 條第1 項前段
    ，刑法第304條第1 項、第41條第1 項前段，刑法施行法第1
    條之1 第1 項、第2 項前段，判決如主文。
本案經檢察官楊雅清到庭執行職務
中    華    民    國    97    年    10    月    6    日
                  刑事第十七庭法  官  葉力旗
以上正本證明與原本無異。
如不服本判決，應於判決送達後10日內，向本院提出上訴狀。
                              書記官  林碧華
中    華    民    國    97    年    10    月    6    日
附錄本件論罪科刑法條：
中華民國刑法第304條
以強暴、脅迫使人行無義務之事或妨害人行使權利者，處3年以
下有期徒刑、拘役或 3 百元以下罰金。
前項之未遂犯罰之。


司法院資訊處製作；財團法人民間司法改革基金會備份。
